---
title: "Assignment 3; Pendling"
format: html
editor: visual
language: nb.yaml
---

```{r}
#| label: setup
#| output: false
#| message: false
#| echo: false
library(tidyverse)
library(tidyselect)
library(lubridate)
library(PxWebApiData)
library(flextable)
```

# Innledning

## Kommuner på Haugalandet 2022

# Hente data fra SSB

```{r}
#Get more info about table
ApiData(
"http://data.ssb.no/api/v0/en/table/03321",
returnApiQuery = TRUE
) 
```

```{r}
#| cache: true
# Datasett med arbeidstakere som bor på Haugalandet
pend_00_22_ssb_boHland <- PxWebApiData::ApiData12(
  urlToData = as.character(03321),
  ArbstedKomm = list("*"),
  Bokommuen = c("1106", "1135", "1145", "1146", "1149", "1154", "1159", "1160", "4611", "4612", "1211", "1216"),
  Tid = as.character(2000:2022)
)
```

```{r}
#| cache: true
# Datasett antall arbeidstakere som arbeider på Haugalandet
pend_00_22_ssb_arbHland <- PxWebApiData::ApiData12(
  urlToData = as.character(03321),
  ArbstedKomm = c("1106", "1135", "1145", "1146", "1149", "1154", "1159", "1160", "4611", "4612", "1211", "1216"),
  Bokommuen = list("*"),
  Tid = as.character(2000:2022)
)
```

```{r}
pend_00_22_arbHland <- pend_00_22_ssb_arbHland |> 
  select(
    aar = Tid,
    arb_kom = arbeidsstedskommune,
    bo_kom = bostedskommune,
    pendlere = value
  )
```

```{r}
pend_00_22_boHland <- pend_00_22_ssb_boHland |> 
  select(
    aar = Tid,
    arb_kom = arbeidsstedskommune,
    bo_kom = bostedskommune,
    pendlere = value
  )
```

```{r}
print(pend_00_22_boHland, n = 5)
```

```{r}
print(pend_00_22_arbHland, n = 5)
```

```{r}
pend_00_22_arbHland$arb_kom <- fct(pend_00_22_arbHland$arb_kom)
pend_00_22_boHland$bo_kom <- fct(pend_00_22_boHland$bo_kom)

pend_00_22_arbHland$arb_kom <- fct_collapse(pend_00_22_arbHland$arb_kom, 
                                      Haugesund = "Haugesund",
                                      Sauda = "Sauda",
                                      Bokn = "Bokn",
                                      Tysvær = "Tysvær",
                                      Karmøy = "Karmøy",
                                      Sveio = c("Sveio", "Sveio (-2019)"),
                                      Etne = c("Etne", "Etne (-2019)"),
                                      Vindafjord = c("Vindafjord", "Vindafjord (1965-2005)", "Ølen (2002-2005)"),
                                      other_level = "Andre")
```

```{r}
pend_00_22_arbHland$bo_kom <- fct_collapse(pend_00_22_arbHland$bo_kom, 
                                      Haugesund = "Haugesund",
                                      Sauda = "Sauda",
                                      Bokn = "Bokn",
                                      Tysvær = "Tysvær",
                                      Karmøy = "Karmøy",
                                      Sveio = c("Sveio", "Sveio (-2019)"),
                                      Etne = c("Etne", "Etne (-2019)"),
                                      Vindafjord = c("Vindafjord", "Vindafjord (1965-2005)", "Ølen (2002-2005)"),
                                      other_level = "Andre")
```

```{r}
pend_00_22_boHland$bo_kom <- fct_collapse(pend_00_22_boHland$bo_kom, 
                                     Haugesund = "Haugesund",
                                     Sauda = "Sauda",
                                     Bokn = "Bokn",
                                     Tysvær = "Tysvær",
                                     Karmøy = "Karmøy",
                                     Sveio = c("Sveio", "Sveio (-2019)"),
                                      Etne = c("Etne", "Etne (-2019)"),
                                     Vindafjord = c("Vindafjord", "Vindafjord (1965-2005)", "Ølen (2002-2005)"),
                                     other_level = "Andre")
```

```{r}
pend_00_22_boHland$arb_kom <- fct_collapse(pend_00_22_boHland$arb_kom, 
                                      Haugesund = "Haugesund",
                                      Sauda = "Sauda",
                                      Bokn = "Bokn",
                                      Tysvær = "Tysvær",
                                      Karmøy = "Karmøy",
                                      Sveio = c("Sveio", "Sveio (-2019)"),
                                      Etne = c("Etne", "Etne (-2019)"),
                                      Vindafjord = c("Vindafjord", "Vindafjord (1965-2005)", "Ølen (2002-2005)"),
                                      other_level = "Andre")
```

```{r}
# eval: false
   pend_00_22_arbHland <- pend_00_22_arbHland |>
     group_by(aar, bo_kom, arb_kom) |>
     summarise(pendlere = sum(pendlere), .groups = "drop")
```

```{r}
dim(pend_00_22_arbHland)
```

```{r}
pend_00_22_arbHland |>
     head(n = 5)
```

```{r}
# eval: false
   pend_00_22_boHland <- pend_00_22_boHland |>
     group_by(aar, arb_kom, bo_kom) |>
     summarise(pendlere = sum(pendlere), .groups = "drop")
```

```{r}
dim(pend_00_22_boHland)
```

```{r}
pend_00_22_boHland |>
     head(n = 5)
```

```{r}
pmat_long <- pend_00_22_arbHland |> 
  full_join(
    pend_00_22_boHland,
    by = c("aar", "arb_kom", "bo_kom", "pendlere")
  ) |> 
  ungroup()
```

```{r}
dim(pmat_long)
```

```{r}
pmat_long |> head(n = 5)
```

```{r}
# Anta at 'pmat_long' er ditt primære datasett og inneholder kolonnene 'aar', 'bo_kom', 'arb_kom', og 'pendlere'.

# Beregn 'bo_percent' og 'arb_percent' direkte i 'pmat_long'
pmat_long <- pmat_long %>%
  group_by(bo_kom, aar) %>%
  mutate(total_bo_kom = sum(pendlere), 
         bo_percent = round((pendlere / total_bo_kom) * 100, 1)) %>%
  ungroup() %>%
  group_by(arb_kom, aar) %>%
  mutate(total_arb_kom = sum(pendlere), 
         arb_percent = round((pendlere / total_arb_kom) * 100, 1)) %>%
  ungroup() %>%
  select(-total_bo_kom, -total_arb_kom)

# Skriv ut 'pmat_long' for å bekrefte endringene
print(head(pmat_long))
```

```{r}
dim(pmat_long)
```

```{r}
pmat_long |> head(n = 5)
```

## Pendlematriser år 2000

```{r}
ordKom <- c("Haugesund", "Karmøy", "Tysvær", "Sveio", "Bokn", "Vindafjord", "Sauda", "Etne", "Andre")

# Filtrer datasettet for år 2000 og transformer det til en bredere format
p2000 <- pmat_long %>%
  filter(aar == 2000) %>%
  select(bo_kom, arb_kom, pendlere) %>%
  pivot_wider(names_from = arb_kom, values_from = pendlere, names_sort = TRUE) %>%
  mutate(bo_kom = factor(bo_kom, levels = ordKom)) %>%
  arrange(bo_kom) %>%
  select(`Bo kom.\\ Arb. kom` = bo_kom, all_of(ordKom))

# Skriv ut 'p2000' for å bekrefte endringene
print(p2000)
```

```{r}
#| label: tbl-p2000
   #| tbl-cap: "Pendlematrise for Haugalandet år 2000."
   p2000 |>
     flextable() |>
     # a4 8.268 in - 1 in left margin - 1 in right margin = 6.268 in
     fit_to_width(max_width = 6.268, inc = 1L, max_iter = 20, unit = "in") |>
     line_spacing(space = 0,
part = "body"
                 ) %>%
     hrule(rule = "exact")  %>%
     height_all(height = 5, part = "all", unit = "mm") |>
     padding(padding.top = 1, padding.bottom = 2, part = "all") %>%
     theme_booktabs()
```

```{r}
p2000_percent <- pmat_long %>%
  filter(aar == 2000) %>%
  group_by(bo_kom) %>%
  mutate(total_pendlere = sum(pendlere)) %>%
  ungroup() %>%
  mutate(bo_percent = round((pendlere / total_pendlere) * 100, 1)) %>%
  select(bo_kom, arb_kom, bo_percent) %>%
  pivot_wider(names_from = arb_kom, values_from = bo_percent, names_sort = TRUE) %>%
  mutate(bo_kom = factor(bo_kom, levels = ordKom)) %>%
  arrange(bo_kom) %>%
  select(`Bo kom.\\ Arb. kom` = bo_kom, all_of(ordKom))

# Skriv ut 'p2000_percent' for å bekrefte endringene
print(p2000_percent)
```

```{r}
#| label: tbl-p2000
   #| tbl-cap: "Dem som bor på Haugalandet og andelen som jobber i kommunene."
   p2000_percent |>
     flextable() |>
     # a4 8.268 in - 1 in left margin - 1 in right margin = 6.268 in
     fit_to_width(max_width = 6.268, inc = 1L, max_iter = 20, unit = "in") |>
     line_spacing(space = 0,
part = "body"
                 ) %>%
     hrule(rule = "exact")  %>%
     height_all(height = 5, part = "all", unit = "mm") |>
     padding(padding.top = 1, padding.bottom = 2, part = "all") %>%
     theme_booktabs()
```

```{r}
p2000_arb_percent <- pmat_long %>%
  filter(aar == 2000) %>%
  group_by(arb_kom) %>%
  mutate(total_arb = sum(pendlere)) %>%
  ungroup() %>%
  mutate(arb_percent = round((pendlere / total_arb) * 100, 1)) %>%
  select(arb_kom, bo_kom, arb_percent) %>%
  pivot_wider(names_from = bo_kom, values_from = arb_percent, names_sort = TRUE) %>%
  mutate(arb_kom = factor(arb_kom, levels = ordKom)) %>%
  arrange(arb_kom) %>%
  select(`Arb. kom\\ Bo kom` = arb_kom, all_of(ordKom))

# Skriv ut 'p2000_arb_percent' for å bekrefte endringene
print(p2000_arb_percent)
```

```{r}
#| label: tbl-p2000
   #| tbl-cap: "Dem som arbeider på Haugalandet og andelen som bor i de ulike kommunene."
   p2000_arb_percent |>
     flextable() |>
     # a4 8.268 in - 1 in left margin - 1 in right margin = 6.268 in
     fit_to_width(max_width = 6.268, inc = 1L, max_iter = 20, unit = "in") |>
     line_spacing(space = 0,
part = "body"
                 ) %>%
     hrule(rule = "exact")  %>%
     height_all(height = 5, part = "all", unit = "mm") |>
     padding(padding.top = 1, padding.bottom = 2, part = "all") %>%
     theme_booktabs()
```

## Pendlematriser år 2012

```{r}
# Filtrer datasettet for år 2012 og transformer det til en bredere format
p2012 <- pmat_long %>%
  filter(aar == 2012) %>%
  select(bo_kom, arb_kom, pendlere) %>%
  pivot_wider(names_from = arb_kom, values_from = pendlere, names_sort = TRUE) %>%
  mutate(bo_kom = factor(bo_kom, levels = ordKom)) %>%
  arrange(bo_kom) %>%
  select(`Bo kom.\\ Arb. kom` = bo_kom, all_of(ordKom))

# Skriv ut 'p2012' for å bekrefte endringene
print(p2012)
```

```{r}
p2012_percent <- pmat_long %>%
  filter(aar == 2012) %>%
  group_by(bo_kom) %>%
  mutate(total_pendlere = sum(pendlere)) %>%
  ungroup() %>%
  mutate(bo_percent = round((pendlere / total_pendlere) * 100, 1)) %>%
  select(bo_kom, arb_kom, bo_percent) %>%
  pivot_wider(names_from = arb_kom, values_from = bo_percent, names_sort = TRUE) %>%
  mutate(bo_kom = factor(bo_kom, levels = ordKom)) %>%
  arrange(bo_kom) %>%
  select(`Bo kom.\\ Arb. kom` = bo_kom, all_of(ordKom))

# Skriv ut 'p2012_percent' for å bekrefte endringene
print(p2012_percent)
```

```{r}
p2012_arb_percent <- pmat_long %>%
  filter(aar == 2012) %>%
  group_by(arb_kom) %>%
  mutate(total_arb = sum(pendlere)) %>%
  ungroup() %>%
  mutate(arb_percent = round((pendlere / total_arb) * 100, 1)) %>%
  select(arb_kom, bo_kom, arb_percent) %>%
  pivot_wider(names_from = bo_kom, values_from = arb_percent, names_sort = TRUE) %>%
  mutate(arb_kom = factor(arb_kom, levels = ordKom)) %>%
  arrange(arb_kom) %>%
  select(`Arb. kom\\ Bo kom` = arb_kom, all_of(ordKom))

# Skriv ut 'p2012_arb_percent' for å bekrefte endringene
print(p2012_arb_percent)
```

## Pendlematriser år 2022

```{r}
# Filtrer datasettet for år 2022 og transformer det til en bredere format
p2022 <- pmat_long %>%
  filter(aar == 2022) %>%
  select(bo_kom, arb_kom, pendlere) %>%
  pivot_wider(names_from = arb_kom, values_from = pendlere, names_sort = TRUE) %>%
  mutate(bo_kom = factor(bo_kom, levels = ordKom)) %>%
  arrange(bo_kom) %>%
  select(`Bo kom.\\ Arb. kom` = bo_kom, all_of(ordKom))

# Skriv ut 'p2022' for å bekrefte endringene
print(p2022)
```

```{r}
p2022_percent <- pmat_long %>%
  filter(aar == 2022) %>%
  group_by(bo_kom) %>%
  mutate(total_pendlere = sum(pendlere)) %>%
  ungroup() %>%
  mutate(bo_percent = round((pendlere / total_pendlere) * 100, 1)) %>%
  select(bo_kom, arb_kom, bo_percent) %>%
  pivot_wider(names_from = arb_kom, values_from = bo_percent, names_sort = TRUE) %>%
  mutate(bo_kom = factor(bo_kom, levels = ordKom)) %>%
  arrange(bo_kom) %>%
  select(`Bo kom.\\ Arb. kom` = bo_kom, all_of(ordKom))

# Skriv ut 'p2022_percent' for å bekrefte endringene
print(p2022_percent)
```

```{r}
p2022_arb_percent <- pmat_long %>%
  filter(aar == 2022) %>%
  group_by(arb_kom) %>%
  mutate(total_arb = sum(pendlere)) %>%
  ungroup() %>%
  mutate(arb_percent = round((pendlere / total_arb) * 100, 1)) %>%
  select(arb_kom, bo_kom, arb_percent) %>%
  pivot_wider(names_from = bo_kom, values_from = arb_percent, names_sort = TRUE) %>%
  mutate(arb_kom = factor(arb_kom, levels = ordKom)) %>%
  arrange(arb_kom) %>%
  select(`Arb. kom\\ Bo kom` = arb_kom, all_of(ordKom))

# Skriv ut 'p2022_arb_percent' for å bekrefte endringene
print(p2022_arb_percent)
```

# Spørsmål

## Spørsmål vedrørende pendle/andels-matrisene for 2000

1\.
Hvor mange pendlet fra Haugesund til Vindafjord?

121 stk

2\.
Hvor mange pendlet fra Bokn til Sveio?

Ingen (0 stk)

3\.
Hvor stor andel av arbeidstakerene som bodde i Karmøy kommune i 2000 jobbet i Bokn kommune?

0,1%

4\.
Hvor stor andel av arbeidstakerene som bodde i Bokn kommune i 2000 jobbet i Karmøy kommune?

3,7%

5\.
Hvor stor andel av arbeidstakerne som jobbet i Sveio i 2000 bodde i Haugesund kommune?

8,6%

6\.
Hvor stor andel av arbeidstakerne som jobbet i Sveio i 2000 bodde i Tysvær kommune?

1,7%

7\.
Hvor stor andel av arbeidstakerne som jobbet i Haugesund i 2000 bodde i Vindafjord kommune?

1,7%

## Spørsmål vedrørende pendle/andels-matrisene for 2012

1\.
Hvor mange pendlet fra Tysvær til Karmøy?

421 stk

2\.
Hvor mange pendlet fra Karmøy til Tysvær?

569 stk

3\.
Hvor mange pendlet fra Bokn til Karmøy?

11 stk

4\.
Hvor mange pendlet fra Karmøy til Bokn?

30 stk

5\.
Hvor mange pendlet fra Haugesund til Karmøy?

2077 stk

6\.
Hvor mange pendlet fra Karmøy til Haugesund?

5201 stk

7\.
Hvor stor andel av arbeidstakerene som bodde i Sveio kommune i 2012 jobbet i Tysvær kommune?

4,7%

8\.
Hvor stor andel av arbeidstakerene som bodde i Tysvær kommune i 2012 jobbet i Karmøy kommune?

7,7%

9\.
Hvor stor andel av arbeidstakerne som jobbet i Karmøy i 2012 bodde i Haugesund kommune?

13,9%

10\.
Hvor stor andel av arbeidstakerne som jobbet i Haugesund i 2012 bodde i Karmøy kommune?

23,7%

## Spørsmål vedrørende pendle/andels-matrisene for 2022

1\.
Hvor mange pendlet fra Tysvær til Karmøy?

657 stk

2\.
Hvor mange pendlet fra Karmøy til Tysvær?

769 stk

3\.
Hvor mange pendlet fra Bokn til Karmøy?

45 stk

4\.
Hvor mange pendlet fra Karmøy til Bokn?

24 stk

5\.
Hvor mange pendlet fra Haugesund til Karmøy?

2541 stk

6\.
Hvor mange pendlet fra Karmøy til Haugesund?

5190 stk

7\.
Hvor stor andel av arbeidstakerne som jobbet i Karmøy i 2011 bodde i Haugesund kommune?

15,8%

8\.
Hvor stor andel av arbeidstakerne som jobbet i Haugesund i 2011 bodde i Karmøy kommune?

23,2%

# Plots

## Oppgave
