---
title: "Assignment 3; Pendling"
format: 
  html: default
  pdf:
    toc: true
editor: visual
language: nb.yaml
## For å lage rapport uten kode
##execute:
##  echo: false
---

```{r}
#| label: setup
#| output: false
#| message: false
library(tidyverse)
library(tidyselect)
library(lubridate)
library(PxWebApiData)
library(flextable)
```

# Innledning

## Kommuner på Haugalandet 2022

# Hente data fra SSB

```{r}
#Get more info about table
ApiData(
"http://data.ssb.no/api/v0/en/table/03321",
returnApiQuery = TRUE
) 
```

```{r}
#| cache: true
# Datasett med arbeidstakere som bor på Haugalandet
pend_00_22_ssb_boHland <- PxWebApiData::ApiData12(
  urlToData = as.character(03321),
  ArbstedKomm = list("*"),
  Bokommuen = c("1106", "1135", "1145", "1146", "1149", "1154", "1159", "1160", "4611", "4612", "1211", "1216"),
  Tid = as.character(2000:2022)
)
```

```{r}
#| cache: true
# Datasett antall arbeidstakere som arbeider på Haugalandet
pend_00_22_ssb_arbHland <- PxWebApiData::ApiData12(
  urlToData = as.character(03321),
  ArbstedKomm = c("1106", "1135", "1145", "1146", "1149", "1154", "1159", "1160", "4611", "4612", "1211", "1216"),
  Bokommuen = list("*"),
  Tid = as.character(2000:2022)
)
```

```{r}
pend_00_22_arbHland <- pend_00_22_ssb_arbHland |> 
  select(
    aar = Tid,
    arb_kom = arbeidsstedskommune,
    bo_kom = bostedskommune,
    pendlere = value
  )
```

```{r}
pend_00_22_boHland <- pend_00_22_ssb_boHland |> 
  select(
    aar = Tid,
    arb_kom = arbeidsstedskommune,
    bo_kom = bostedskommune,
    pendlere = value
  )
```

```{r}
#| paged.print: false
pend_00_22_boHland |> 
  head(n = 5) |> 
  print(width = 70)
```

```{r}
#| paged.print: false
# print() har ikke noe n argument
pend_00_22_arbHland |> 
  head(n = 5) |> 
  print(width = 70)
```

```{r}
pend_00_22_arbHland$arb_kom <- fct(pend_00_22_arbHland$arb_kom)
pend_00_22_boHland$bo_kom <- fct(pend_00_22_boHland$bo_kom)

pend_00_22_arbHland$arb_kom <- fct_collapse(pend_00_22_arbHland$arb_kom, 
                                      Haugesund = "Haugesund",
                                      Sauda = "Sauda",
                                      Bokn = "Bokn",
                                      Tysvær = "Tysvær",
                                      Karmøy = "Karmøy",
                                      Sveio = c("Sveio", "Sveio (-2019)"),
                                      Etne = c("Etne", "Etne (-2019)"),
                                      Vindafjord = c("Vindafjord", "Vindafjord (1965-2005)", "Ølen (2002-2005)"),
                                      other_level = "Andre")
```

```{r}
pend_00_22_arbHland$bo_kom <- fct_collapse(pend_00_22_arbHland$bo_kom, 
                                      Haugesund = "Haugesund",
                                      Sauda = "Sauda",
                                      Bokn = "Bokn",
                                      Tysvær = "Tysvær",
                                      Karmøy = "Karmøy",
                                      Sveio = c("Sveio", "Sveio (-2019)"),
                                      Etne = c("Etne", "Etne (-2019)"),
                                      Vindafjord = c("Vindafjord", "Vindafjord (1965-2005)", "Ølen (2002-2005)"),
                                      other_level = "Andre")
```

```{r}
pend_00_22_boHland$bo_kom <- fct_collapse(pend_00_22_boHland$bo_kom, 
                                     Haugesund = "Haugesund",
                                     Sauda = "Sauda",
                                     Bokn = "Bokn",
                                     Tysvær = "Tysvær",
                                     Karmøy = "Karmøy",
                                     Sveio = c("Sveio", "Sveio (-2019)"),
                                      Etne = c("Etne", "Etne (-2019)"),
                                     Vindafjord = c("Vindafjord", "Vindafjord (1965-2005)", "Ølen (2002-2005)"),
                                     other_level = "Andre")
```

```{r}
pend_00_22_boHland$arb_kom <- fct_collapse(pend_00_22_boHland$arb_kom, 
                                      Haugesund = "Haugesund",
                                      Sauda = "Sauda",
                                      Bokn = "Bokn",
                                      Tysvær = "Tysvær",
                                      Karmøy = "Karmøy",
                                      Sveio = c("Sveio", "Sveio (-2019)"),
                                      Etne = c("Etne", "Etne (-2019)"),
                                      Vindafjord = c("Vindafjord", "Vindafjord (1965-2005)", "Ølen (2002-2005)"),
                                      other_level = "Andre")
```

```{r}
# eval: false
   pend_00_22_arbHland <- pend_00_22_arbHland |>
     group_by(aar, bo_kom, arb_kom) |>
     summarise(pendlere = sum(pendlere), .groups = "drop")
```

```{r}
dim(pend_00_22_arbHland)
```

```{r}
pend_00_22_arbHland |>
     head(n = 5)
```

```{r}
# eval: false
   pend_00_22_boHland <- pend_00_22_boHland |>
     group_by(aar, arb_kom, bo_kom) |>
     summarise(pendlere = sum(pendlere), .groups = "drop")
```

```{r}
dim(pend_00_22_boHland)
```

```{r}
pend_00_22_boHland |>
     head(n = 5)
```

```{r}
pmat_long <- pend_00_22_arbHland |> 
  full_join(
    pend_00_22_boHland,
    by = c("aar", "arb_kom", "bo_kom", "pendlere")
  ) |> 
  ungroup()
```

```{r}
dim(pmat_long)
```

```{r}
pmat_long |> head(n = 5)
```

```{r}
#| paged.print: false
# Beregner 'bo_percent' og 'arb_percent' direkte i 'pmat_long'
pmat_long <- pmat_long %>%
  group_by(bo_kom, aar) %>%
  mutate(
    total_bo_kom = sum(pendlere), 
    # ag_comment: Dette var en tabbe av meg. Bedre å regne disse ut med
    # stor nøyaktighet og så avrunde når tabellene gnereres. Se bruk av
    # colformat_double() under flextable
    # bo_percent = round((pendlere / total_bo_kom) * 100, 1)) %>%
    bo_percent = (pendlere / total_bo_kom) * 100
    ) %>%
  ungroup() %>%
  group_by(arb_kom, aar) %>%
  mutate(
    total_arb_kom = sum(pendlere), 
    # ag_comment: Dette var en tabbe av meg. Bedre å regne disse ut med
    # stor nøyaktighet og så avrunde når tabellene gnereres. Se bruk av
    # colformat_double() under flextable
    # arb_percent = round((pendlere / total_arb_kom) * 100, 1)) %>%
    arb_percent = (pendlere / total_arb_kom) * 100
    ) %>%
  ungroup() %>%
  select(-total_bo_kom, -total_arb_kom)

# Skriv ut 'pmat_long' for å bekrefte endringene
print(head(pmat_long))
```

```{r}
dim(pmat_long)
```

```{r}
pmat_long |> head(n = 5)
```

## Pendlematriser år 2000

```{r}
ordKom <- c("Haugesund", "Karmøy", "Tysvær", "Sveio", "Bokn", "Vindafjord", "Sauda", "Etne", "Andre")
```

```{r}
set_flextable_defaults(
     decimal.mark = ",",
     big.mark = " ",
     digits = 2,
     line_spacing = 1,
     padding.bottom = 2,
     padding.top = 2,
     padding.left = 2,
     padding.right = 2,
     theme_fun = "theme_booktabs"
)
```

```{r}
#| label: tbl-p2000
#| tbl-cap: "Pendlematrise for Haugalandet år 2000."
# ag_comment: Foreslåpr å lage tabellene «on-the-fly» fra pmat_long så får
# vi færre objekter å holde styr på. Se også bruk av set_flextable_default()
# i chunken ovenfor. Denne sparer oss litt skrivearbeide og sikrer oss tabeller med
# konsistent formatering.
# Filtrer datasettet for år 2000 og transformer det til en bredere format
pmat_long %>%
  filter(aar == 2000) %>%
  select(bo_kom, arb_kom, pendlere) %>%
  pivot_wider(names_from = arb_kom, values_from = pendlere, names_sort = TRUE) %>%
  mutate(bo_kom = factor(bo_kom, levels = ordKom)) %>%
  arrange(bo_kom) %>%
  select(`Bo kom.\\ Arb. kom` = bo_kom, all_of(ordKom)) |> 
  flextable() |>
  # a4 8.268 in - 1 in left margin - 1 in right margin = 6.268 in
  fit_to_width(max_width = 6.268, inc = 1L, max_iter = 20, unit = "in") |>
  hrule(rule = "exact")  %>%
  height_all(height = 5, part = "all", unit = "mm")

# Skriv ut 'p2000' for å bekrefte endringene
# print(p2000)
```

I @tbl-p2000 er gjengitt pendlematrisen for Haugalandet år 2000.

```{r}
#| label: tbl-p2000_bo_percent
#| tbl-cap: "Dem som bor på Haugalandet og andelen som jobber i de ulike kommunene."
# ag_comment: Foreslå igjen å gjøre dette «on-the-fly»
pmat_long %>%
  filter(aar == 2000) %>%
  group_by(bo_kom) %>%
  mutate(total_pendlere = sum(pendlere)) %>%
  ungroup() %>%
  # ag_comment: neste linje unødvendig
  # mutate(bo_percent = round((pendlere / total_pendlere) * 100, 1)) %>%
  select(bo_kom, arb_kom, bo_percent) %>%
  pivot_wider(names_from = arb_kom, values_from = bo_percent, names_sort = TRUE) %>%
  mutate(bo_kom = factor(bo_kom, levels = ordKom)) %>%
  arrange(bo_kom) %>%
  select(`Bo kom.\\ Arb. kom` = bo_kom, all_of(ordKom)) |> 
  flextable() |>
  # ag_comment: Her velger vi to desimaler og setter på %-tegn
  colformat_double(digits = 2, suffix = "%") |> 
  # a4 8.268 in - 1 in left margin - 1 in right margin = 6.268 in
  fit_to_width(max_width = 6.268, inc = 1L, max_iter = 20, unit = "in") |>
  hrule(rule = "exact")  %>%
  height_all(height = 5, part = "all", unit = "mm")

# Skriv ut 'p2000_percent' for å bekrefte endringene
# print(p2000_percent)
```

```{r}
#| label: tbl-p2000-arb-percent
#| tbl-cap: "Dem som arbeider på Haugalandet og andelen som bor i de ulike kommunene."
# ag_comment: «on-the-fly» tabell
pmat_long %>%
  filter(aar == 2000) %>%
  group_by(arb_kom) %>%
  mutate(total_arb = sum(pendlere)) %>%
  ungroup() %>%
  # ag_comment: neste unødvendig
  # mutate(arb_percent = round((pendlere / total_arb) * 100, 1)) %>%
  select(arb_kom, bo_kom, arb_percent) %>%
  pivot_wider(names_from = bo_kom, values_from = arb_percent, names_sort = TRUE) %>%
  mutate(arb_kom = factor(arb_kom, levels = ordKom)) %>%
  arrange(arb_kom) %>%
  select(`Arb. kom\\ Bo kom` = arb_kom, all_of(ordKom)) |> 
  flextable() |>
  colformat_double(digits = 2, suffix = "%") |> 
  # a4 8.268 in - 1 in left margin - 1 in right margin = 6.268 in
  fit_to_width(max_width = 6.268, inc = 1L, max_iter = 20, unit = "in") |>
  hrule(rule = "exact")  %>%
  height_all(height = 5, part = "all", unit = "mm")

# Skriv ut 'p2000_arb_percent' for å bekrefte endringene
# print(p2000_arb_percent)
```

## Pendlematriser år 2012

ag_comment: Kopierer kode for de tre tabellene ovenfor å endrer fra 2000 til 2012

```{r}
#| label: tbl-p2012
#| tbl-cap: "Pendlematrise for Haugalandet år 2012."
# ag_comment: Foreslåpr å lage tabellene «on-the-fly» fra pmat_long så får
# vi færre objekter å holde styr på. Se også bruk av set_flextable_default()
# i chunken ovenfor. Denne sparer oss litt skrivearbeide og sikrer oss tabeller med
# konsistent formatering.
# Filtrer datasettet for år 2012 og transformer det til en bredere format
pmat_long %>%
  filter(aar == 2012) %>%
  select(bo_kom, arb_kom, pendlere) %>%
  pivot_wider(names_from = arb_kom, values_from = pendlere, names_sort = TRUE) %>%
  mutate(bo_kom = factor(bo_kom, levels = ordKom)) %>%
  arrange(bo_kom) %>%
  select(`Bo kom.\\ Arb. kom` = bo_kom, all_of(ordKom)) |> 
  flextable() |>
  # a4 8.268 in - 1 in left margin - 1 in right margin = 6.268 in
  fit_to_width(max_width = 6.268, inc = 1L, max_iter = 20, unit = "in") |>
  hrule(rule = "exact")  %>%
  height_all(height = 5, part = "all", unit = "mm")
```

```{r}
#| label: tbl-p2012_bo_percent
#| tbl-cap: "Dem som bor på Haugalandet og andelen som jobber i de ulike kommunene."
# ag_comment: Foreslå igjen å gjøre dette «on-the-fly»
pmat_long %>%
  filter(aar == 2012) %>%
  group_by(bo_kom) %>%
  mutate(total_pendlere = sum(pendlere)) %>%
  ungroup() %>%
  select(bo_kom, arb_kom, bo_percent) %>%
  pivot_wider(names_from = arb_kom, values_from = bo_percent, names_sort = TRUE) %>%
  mutate(bo_kom = factor(bo_kom, levels = ordKom)) %>%
  arrange(bo_kom) %>%
  select(`Bo kom.\\ Arb. kom` = bo_kom, all_of(ordKom)) |> 
  flextable() |>
  # ag_comment: Her velger vi to desimaler og setter på %-tegn
  colformat_double(digits = 2, suffix = "%") |> 
  # a4 8.268 in - 1 in left margin - 1 in right margin = 6.268 in
  fit_to_width(max_width = 6.268, inc = 1L, max_iter = 20, unit = "in") |>
  hrule(rule = "exact")  %>%
  height_all(height = 5, part = "all", unit = "mm")
```

```{r}
#| label: tbl-p2012-arb-percent
#| tbl-cap: "Dem som arbeider på Haugalandet og andelen som bor i de ulike kommunene."
# ag_comment: «on-the-fly» tabell
pmat_long %>%
  filter(aar == 2012) %>%
  group_by(arb_kom) %>%
  mutate(total_arb = sum(pendlere)) %>%
  ungroup() %>%
  select(arb_kom, bo_kom, arb_percent) %>%
  pivot_wider(names_from = bo_kom, values_from = arb_percent, names_sort = TRUE) %>%
  mutate(arb_kom = factor(arb_kom, levels = ordKom)) %>%
  arrange(arb_kom) %>%
  select(`Arb. kom\\ Bo kom` = arb_kom, all_of(ordKom)) |> 
  flextable() |>
  colformat_double(digits = 2, suffix = "%") |> 
  # a4 8.268 in - 1 in left margin - 1 in right margin = 6.268 in
  fit_to_width(max_width = 6.268, inc = 1L, max_iter = 20, unit = "in") |>
  hrule(rule = "exact")  %>%
  height_all(height = 5, part = "all", unit = "mm")
```

## Pendlematriser år 2022

ag_comment: Kopierer kode for de tre tabellene ovenfor å endrer fra 2012 til 2022

```{r}
#| label: tbl-p2022
#| tbl-cap: "Pendlematrise for Haugalandet år 2022."
# ag_comment: Foreslåpr å lage tabellene «on-the-fly» fra pmat_long så får
# vi færre objekter å holde styr på. Se også bruk av set_flextable_default()
# i chunken ovenfor. Denne sparer oss litt skrivearbeide og sikrer oss tabeller med
# konsistent formatering.
# Filtrer datasettet for år 2022 og transformer det til en bredere format
pmat_long %>%
  filter(aar == 2022) %>%
  select(bo_kom, arb_kom, pendlere) %>%
  pivot_wider(names_from = arb_kom, values_from = pendlere, names_sort = TRUE) %>%
  mutate(bo_kom = factor(bo_kom, levels = ordKom)) %>%
  arrange(bo_kom) %>%
  select(`Bo kom.\\ Arb. kom` = bo_kom, all_of(ordKom)) |> 
  flextable() |>
  # a4 8.268 in - 1 in left margin - 1 in right margin = 6.268 in
  fit_to_width(max_width = 6.268, inc = 1L, max_iter = 20, unit = "in") |>
  hrule(rule = "exact")  %>%
  height_all(height = 5, part = "all", unit = "mm")
```

```{r}
#| label: tbl-p2022_bo_percent
#| tbl-cap: "Dem som bor på Haugalandet og andelen som jobber i de ulike kommunene."
# ag_comment: Foreslå igjen å gjøre dette «on-the-fly»
pmat_long %>%
  filter(aar == 2022) %>%
  group_by(bo_kom) %>%
  mutate(total_pendlere = sum(pendlere)) %>%
  ungroup() %>%
  select(bo_kom, arb_kom, bo_percent) %>%
  pivot_wider(names_from = arb_kom, values_from = bo_percent, names_sort = TRUE) %>%
  mutate(bo_kom = factor(bo_kom, levels = ordKom)) %>%
  arrange(bo_kom) %>%
  select(`Bo kom.\\ Arb. kom` = bo_kom, all_of(ordKom)) |> 
  flextable() |>
  # ag_comment: Her velger vi to desimaler og setter på %-tegn
  colformat_double(digits = 2, suffix = "%") |> 
  # a4 8.268 in - 1 in left margin - 1 in right margin = 6.268 in
  fit_to_width(max_width = 6.268, inc = 1L, max_iter = 20, unit = "in") |>
  hrule(rule = "exact")  %>%
  height_all(height = 5, part = "all", unit = "mm")
```

```{r}
#| label: tbl-p2022-arb-percent
#| tbl-cap: "Dem som arbeider på Haugalandet og andelen som bor i de ulike kommunene."
# ag_comment: «on-the-fly» tabell
pmat_long %>%
  filter(aar == 2022) %>%
  group_by(arb_kom) %>%
  mutate(total_arb = sum(pendlere)) %>%
  ungroup() %>%
  select(arb_kom, bo_kom, arb_percent) %>%
  pivot_wider(names_from = bo_kom, values_from = arb_percent, names_sort = TRUE) %>%
  mutate(arb_kom = factor(arb_kom, levels = ordKom)) %>%
  arrange(arb_kom) %>%
  select(`Arb. kom\\ Bo kom` = arb_kom, all_of(ordKom)) |> 
  flextable() |>
  colformat_double(digits = 2, suffix = "%") |> 
  # a4 8.268 in - 1 in left margin - 1 in right margin = 6.268 in
  fit_to_width(max_width = 6.268, inc = 1L, max_iter = 20, unit = "in") |>
  hrule(rule = "exact")  %>%
  height_all(height = 5, part = "all", unit = "mm")
```

# Spørsmål

## Spørsmål vedrørende pendle/andels-matrisene for 2000

1\.
Hvor mange pendlet fra Haugesund til Vindafjord?

121 stk

2\.
Hvor mange pendlet fra Bokn til Sveio?

Ingen (0 stk)

3\.
Hvor stor andel av arbeidstakerene som bodde i Karmøy kommune i 2000 jobbet i Bokn kommune?

0,1%

4\.
Hvor stor andel av arbeidstakerene som bodde i Bokn kommune i 2000 jobbet i Karmøy kommune?

3,7%

5\.
Hvor stor andel av arbeidstakerne som jobbet i Sveio i 2000 bodde i Haugesund kommune?

8,6%

6\.
Hvor stor andel av arbeidstakerne som jobbet i Sveio i 2000 bodde i Tysvær kommune?

1,7%

7\.
Hvor stor andel av arbeidstakerne som jobbet i Haugesund i 2000 bodde i Vindafjord kommune?

1,7%

## Spørsmål vedrørende pendle/andels-matrisene for 2012

1\.
Hvor mange pendlet fra Tysvær til Karmøy?

421 stk

2\.
Hvor mange pendlet fra Karmøy til Tysvær?

569 stk

3\.
Hvor mange pendlet fra Bokn til Karmøy?

11 stk

4\.
Hvor mange pendlet fra Karmøy til Bokn?

30 stk

5\.
Hvor mange pendlet fra Haugesund til Karmøy?

2077 stk

6\.
Hvor mange pendlet fra Karmøy til Haugesund?

5201 stk

7\.
Hvor stor andel av arbeidstakerene som bodde i Sveio kommune i 2012 jobbet i Tysvær kommune?

4,7%

8\.
Hvor stor andel av arbeidstakerene som bodde i Tysvær kommune i 2012 jobbet i Karmøy kommune?

7,7%

9\.
Hvor stor andel av arbeidstakerne som jobbet i Karmøy i 2012 bodde i Haugesund kommune?

13,9%

10\.
Hvor stor andel av arbeidstakerne som jobbet i Haugesund i 2012 bodde i Karmøy kommune?

23,7%

## Spørsmål vedrørende pendle/andels-matrisene for 2022

1\.
Hvor mange pendlet fra Tysvær til Karmøy?

657 stk

2\.
Hvor mange pendlet fra Karmøy til Tysvær?

769 stk

3\.
Hvor mange pendlet fra Bokn til Karmøy?

45 stk

4\.
Hvor mange pendlet fra Karmøy til Bokn?

24 stk

5\.
Hvor mange pendlet fra Haugesund til Karmøy?

2541 stk

6\.
Hvor mange pendlet fra Karmøy til Haugesund?

5190 stk

7\.
Hvor stor andel av arbeidstakerne som jobbet i Karmøy i 2011 bodde i Haugesund kommune?

15,8%

8\.
Hvor stor andel av arbeidstakerne som jobbet i Haugesund i 2011 bodde i Karmøy kommune?

23,2%

# Plots

```{r}
# Figur 1: Andel av de som jobber i Haugesund som bor i de ulike kommunene på Haugalandet. Viser utviklingen for perioden 2000-2022. Det er andel av total arbeidsstyrke som vises på vertikal akse.
pmat_long |>
  filter(arb_kom == "Haugesund") |>
  mutate(
    år = ymd(str_c(aar, "12", "31")),
    `Bo andel` = arb_percent,
    `Bo kom.` = fct(as.character(bo_kom), levels = ordKom[!ordKom %in% c("bo_kom")])
  ) |>
  ggplot(aes(x = år, y = `Bo andel`, color = `Bo kom.`, linetype = `Bo kom.`, group = `Bo kom.`)) +
  geom_line(linewidth = .8) +
  scale_fill_discrete(ordKom[!ordKom %in% c("bo_kom")]) +
  guides(
    colour = guide_legend(title = "Bo andel", title.position = "top"),
    linetype = guide_legend(title = "Bo andel", title.position = "top")
  ) + 
  theme(
    legend.key.size = unit(2,"line"),
    legend.position = "bottom"
  )
```

```{r}
pmat_long |>
     filter(arb_kom == "Haugesund" & !bo_kom %in% c("Haugesund", "Karmøy")) |>
     mutate(
       # setter 31/12 siden pendledataene er for 4. kvartal
       år = ymd(str_c(aar, "12", "31")),
       `Bo andel` = arb_percent,
       `Bo kom.` = fct(as.character(bo_kom, levels = ordKom[!ordKom %in% c("bo_kom", "Haugesund", "Karmøy")]))
       ) |>
     ggplot(aes(x = år,
                y = `Bo andel`,
                color = `Bo kom.`,
                linetype = `Bo kom.`,
                group = `Bo kom.`)
) + geom_line(linewidth = .8) +
     scale_fill_discrete(ordKom[!ordKom %in% c("bo_kom", "Haugesund", "Karmøy")]) +
     guides(
       colour = guide_legend(
         title = "Bo andel",
         title.position = "top"
         ),
       linetype = guide_legend(
         title = "Bo andel",
         title.position = "top"
         )
)+ theme(
       legend.key.size = unit(2,"line"),
       legend.position = "bottom"
       )
```

### Oppgave

```{r}
# Tilsvarende plot som ovenfor, men for utviklingen for dem som bor i kommunene Haugesund, Karmøy, Tysvær og Bokn.
pmat_long |>
  filter(arb_kom == "Haugesund" & bo_kom %in% c("Haugesund", "Karmøy", "Tysvær", "Bokn")) |>
  mutate(
    år = ymd(str_c(aar, "12", "31")),
    `Bo andel` = arb_percent,
    `Bo kom.` = fct(as.character(bo_kom), levels = unique(c("Bokn", "Haugesund", "Karmøy", "Tysvær", "Bokn")))
  ) |>
  ggplot(aes(x = år, y = `Bo andel`, color = `Bo kom.`, linetype = `Bo kom.`, group = `Bo kom.`)) +
  geom_line(linewidth = .8) +
  scale_fill_discrete(unique(c("Bokn", "Haugesund", "Karmøy", "Tysvær", "Bokn"))) +
  guides(
    colour = guide_legend(title = "Bo andel", title.position = "top"),
    linetype = guide_legend(title = "Bo andel", title.position = "top")
  ) +
  theme(
    legend.key.size = unit(2, "line"),
    legend.position = "bottom"
  )
```

```{r}
# Tilsvarende plot som ovenfor, men for utviklingen for dem som bor i kommunene Tysvær og Bokn, for å se mer i detalj.
pmat_long |>
  filter(arb_kom == "Haugesund" & bo_kom %in% c("Tysvær", "Bokn")) |>
  mutate(
    år = ymd(str_c(aar, "12", "31")),
    `Bo andel` = arb_percent,
    `Bo kom.` = fct(as.character(bo_kom), levels = unique(c("Bokn", "Tysvær", "Bokn")))
  ) |>
  ggplot(aes(x = år, y = `Bo andel`, color = `Bo kom.`, linetype = `Bo kom.`, group = `Bo kom.`)) +
  geom_line(linewidth = .8) +
  scale_fill_discrete(unique(c("Bokn", "Tysvær", "Bokn"))) +
  guides(
    colour = guide_legend(title = "Bo andel", title.position = "top"),
    linetype = guide_legend(title = "Bo andel", title.position = "top")
  ) +
  theme(
    legend.key.size = unit(2, "line"),
    legend.position = "bottom"
  )
```

Selv om det såkalte T-sambandet åpnet i 2013 og bompengeinnkreving ble avviklet i 2021, ser vi ingen signifikant endring disse årene.
Konklusjon: Ut fra tabellene og plottene vi har lagd ovenfor er det ikke mulig å se noen effekt på pendlemønsteret mellom de fire kommunene Haugesund, Karmøy, Bokn og Tysvær fra dette prosjektet (T-sambandet).
